臺灣高等法院刑事判決
110年度交上易字第199號
上  訴  人  臺灣新竹地方檢察署檢察官
被      告  羅楷文



上列上訴人因被告公共危險案件，不服臺灣新竹地方法院109年
度易字第534號，中華民國110年5月21日第一審判決（起訴案號
：臺灣新竹地方檢察署109年度偵字第5328、5349號），提起上
訴，本院判決如下：
    主  文
原判決關於不能安全駕駛動力交通工具無罪部分撤銷。
羅楷文駕駛動力交通工具而服用毒品，致不能安全駕駛，處有期
徒刑伍月，如易科罰金，以新臺幣壹仟元折算壹日。
    事  實
一、羅楷文前曾於民國93年間，因施用毒品案件，經臺灣苗栗地
    方法院以93年度毒聲字第255號裁定令入勒戒處所施以觀察
    、勒戒，嗣因觀察、勒戒結果，因認無繼續施用毒品傾向，
    而於93年12月13日執行完畢釋放出所，並經臺灣苗栗地方檢
    察署檢察官以93年度毒偵字第712號為不起訴處分確定；於1
    01年間，因施用毒品案件，經臺灣苗栗地方法院以101年度
    毒聲字第13號裁定令入勒戒處所施以觀察、勒戒，嗣因觀察
    、勒戒結果，因認有繼續施用毒品傾向，經臺灣苗栗地方法
    院以101年度毒聲字第95號裁定令入戒治處所施以強制戒治
    ，於102年4月10日停止戒治出所，並經臺灣苗栗地方檢察署
    檢察官以102年度戒毒偵字第11號為不起訴處分；於103年間
    ，因施用毒品案件，經臺灣苗栗地方法院以103年度苗簡字
    第552號判處有期徒刑3月確定，又因施用毒品案件，經臺灣
    新竹地方法院以103年度竹東簡字第117號判處有期徒刑3月
    確定；於108年間，因施用毒品案件，經臺灣苗栗地方法院
    以108年度苗簡字第871號判處有期徒刑4月確定，另因施用
    毒品案件，經臺灣新竹地方法院以109年度竹簡字第173號判
    處有期徒刑4月（共3罪），並定應執行刑為有期徒刑10月確
    定；於109年間，因施用毒品案件，經臺灣新竹地方法院以1
    09年度竹簡字第384號判處有期徒刑3月確定。羅楷文有前述
    施用毒品前科記錄，其知悉第二級毒品甲基安非他命屬中樞
    神經興奮劑，使用後會有情緒及活動力亢進、警覺性增加、
    疲勞感降低、愉悅、多話的行為特徵，但藥效消失後，反而
    會出現極度疲憊、無力、抑鬱等現象，足以影響安全駕駛之
    能力，其於109年5月6日上午10時許，在苗栗縣三義某處之
    車牌號碼0000-00號自用小客車內，施用第二級毒品甲基安
    非他命後，處於該毒品藥性消失作用階段而不能安全駕駛之
    狀態，其竟仍於同日晚上10時40分許，駕駛該自用小客車行
    駛於道路，該車沿新竹縣竹北市自強北路由北往南方向行駛
    ，行經新竹縣竹北市自強北路與勝利二路口時，本應注意車
    前狀況，並隨時採取必要之安全措施，而依當時天候晴、夜
    間有照明、路面鋪裝柏油、乾燥、無缺陷、無障礙物、視距
    良好等情況，又無不能注意之情事，竟因體內甲基安非他命
    藥效消失後作用致極度疲憊及精神恍惚而疏未注意及此，不
    慎撞擊同向前方停等紅燈由警員林育勳、李佩玲所駕駛車牌
    號碼000-0000號自用小客車，致林育勳受有胸壁挫傷及頸部
    挫傷等傷害；李佩玲受有下顎挫傷及頸部挫傷等傷害（過失
    傷害部分，業經臺灣新竹地方法院109年度易字第534號判決
    確定）。
二、案經林育勳、李佩玲訴由新竹縣政府警察局竹北分局報告臺
    灣新竹地方檢察署檢察官偵查起訴。　　
    理  由
一、證據能力部分：
    本判決以下援引之審判外供述證據以及書證，本案公訴人及
    辯護人未爭執其證據能力（本院卷第176至179頁），而該等
    證據經本院審酌並無違法取得之情況，認為適宜做為證據，
    自應有證據能力。
二、實體部分：
    訊據被告固不否認於上開時、地施用第二級毒品後，駕駛前
    開自用小客車，不慎撞擊同向前方停等紅燈由警員林育勳、
    李佩玲所駕駛車牌號碼000-0000號自用小客車，致林育勳、
    李佩玲受傷之事實，惟否認有何不能安全駕駛交通工具犯行
　　，辯稱：我是開車開到睡著等詞。經查：
　㈠有關被告於109年5月6日上午10時許，在苗栗縣三義某處之車
    牌號碼0000-00號自用小客車內，施用第二級毒品甲基安非
    他命後，於同日晚上10時40分許，駕駛該車沿新竹縣竹北市
    自強北路由北往南方向行駛，行經新竹縣竹北市自強北路與
    勝利二路口時，不慎撞擊同向前方停等紅燈由告訴人即員警
    林育勳、李佩玲所駕駛自用小客車，致林育勳、李佩玲受有
    上開傷害之事實，業據被告於警詢、偵查及原審審理中均坦
    承不諱（見109年度偵字第5328號偵查卷宗第15至25、100至
    100背面頁、109年度偵字第5349號偵查卷宗第89頁、原審卷
    第177頁），並有證人林育勳、李佩玲於警詢中證述明確（
    見109年度偵字第5349號偵查卷宗第113至121頁），且有中
    國醫藥大學新竹附設醫院診斷證明書2紙、道路交通事故現
    場圖、道路交通事故調查報告表㈠、㈡、道路交通事故當事人
    登記聯單、現場照片、新竹縣政府警察局竹北分局扣押筆錄
    、扣押物品目錄表及臺灣尖端先進生技醫療股份有限公司濫
    用藥物檢驗報告、尿液採驗作業管制紀錄等資料在卷可稽（
    見109年度偵字第5328號偵查卷宗第30至33、85至87、90至9
    7、148、149頁、109年度偵字第5349號偵查卷宗第40、41、
    78頁），此部分事實，應堪認定。
　㈡被告雖以前揭情詞置辯，經查：
　⒈刑法第185條之3第1項規定所稱「不能安全駕駛」，係屬抽象
    危險犯，而「抽象危險犯」係指行為符合構成要件中所預定
    之抽象危險即成立犯罪，不以具體發生危險為必要；換言之
    ，乃以危險之發生非構成要件要素的犯罪，因法條已擬制其
    行為本身隱含有抽象危險。至於不能安全駕駛之判斷標準，
    於刑法第185條之3規定修法之前，該條所定飲酒致不能安全
    駕駛部分，實務上多係參考德國、美國標準，對於酒精呼氣
    已達每公升0.55毫克或血液濃度達0.11％以上，肇事率為一
    般正常人之10倍，認為已達絕對「不能安全駕駛」之標準。
    嗣在102年修法後更直接在條文中明定「吐氣所含酒精濃度
    達每公升0.25毫克或血液中酒精濃度達百分之0.05以上」要
    件，藉此表彰駕駛者行為之危險只要符合前揭所定不能安全
    駕駛之標準，即構成該條犯罪，且不能另舉反證加以推翻，
    此原因乃係法規範考量犯罪行為一旦造成結果，將對法益造
    成重大侵害，為有效預防酒醉駕車事件一再發生，採取通案
    認定標準，不去理會少數個案之特殊性質。因此，同樣係為
    維護交通安全所定同條第1項第3款服用毒品致不能安全駕駛
    動力交通工具規定，在不能安全駕駛之判斷標準上，亦應遵
    循上開立法目的及實務見解脈絡，亦即倘行為人於施用毒品
    後，駕車肇事率已較一般正常人為高，即屬該當該條犯罪。
　⒉觀之法務部法醫研究所於105年12月2日法醫理字第105000565
    40號函：以甲基安非他命血、尿在分布均勻狀況之比率約1
    比14-20…，又近年來臺灣及世界各國除查緝酒駕外，因毒駕
    、藥駕有增加趨勢，且臺灣經修法後再參考歐美先進國家，
    經過大數據中綜合各類藥物、各個國家各種統計分析結果，
    已導出一般性致不能安全駕駛中包括甲基安非他命類使用後
    ，其相對影響精神致不能安全駕駛能力，一般血中甲基安非
    他命以500ng/mL以上為認定標準等語，此有該所函1件附卷
    可按（見本院卷第149至150頁）。又本件被告肇事後，於10
    9年5月7日上午9時15分許，在新竹縣政府警察局竹北分局採
    集尿液送驗結果呈安非他命（濃度7,080ng/mL）、甲基安非
    他命（濃度74,080ng/mL）陽性反應，有採尿同意書、新竹
    縣政府警察局毒品犯罪嫌疑人尿液採驗作業管制紀錄及台灣
    尖端先進生技醫藥股份有限公司109年5月22日報告序號竹北
    -4號濫用藥物檢驗報告各1份附卷可稽（見109年度偵字第53
    28號偵查卷宗第70、148、149頁），從而依甲基安非他命平
    均分佈在血液、尿液時之比率約為1：14至20進行換算，被
    告於肇事時之血液中所含甲基安非他命濃度已高達3,704至5
    ,291ng/mL以上，顯已逾一般血中甲基安非他命以500ng/mL
    以上為不能安全駕駛動力交通工具之認定標準。
　⒊有關安非他命屬中樞神經興奮劑，使用後會有情緒及活動力
    亢進、警覺性增加、疲勞感降低、愉悅、多話的行為特徵；
    但藥效消失後，反而會出現極度疲憊、無力、抑鬱等現象，
    此有行政院衛生署管制藥品管理局於92年8月1日管宣字第09
    20006183號函可佐（見本院卷第147頁）。而本件被告肇事
    （109年5月6日晚上10時40分許）係在距離施用甲基安非他
    命時間（109年5月6日上午10時許）12小時40分後，且其於
    警詢、偵查、審理中均供稱：係因太累而於駕駛過程睡著方
    肇事等語（見109年度偵字第5328號偵查卷宗第15頁、109年
    度偵字第5349號偵查卷宗第89頁、原審卷第177、202頁），
    顯示其於肇事時處於極度疲憊狀態，與前揭施用甲基安非他
    命藥效消失後之症狀完全符合，益徵其於上開時、地駕駛自
    用小客車時，處於不能安全駕駛之狀態無訛。
　⒋至卷附刑法第185條之3第1項第3款案件測試觀察紀錄表之記
    載，被告於肇事後固有於109年5月7日1時29分至1時30分間
    ，接受平衡動作（雙腳併攏，雙手緊貼大腿，將一腳向前抬
    高離地15公分，並停止不動30秒）、畫同心圓測試且均順利
    通過（直線測試則因被告腿部骨折無法進行），然因施用甲
    基安非他命藥效消失後所產生之症狀係極度疲憊、抑鬱等現
    象，大多僅屬精神狀態受影響，與服用酒類會同時導致肢體
    動作控制力減弱，態樣不同，況被告接受前述測試之時間已
    距離肇事時間有2小時50分之久，是自無法僅因被告可通過
    平衡動作、畫同心圓測試，無明顯肢體動作控制力減弱情事
    ，即推論被告於肇事時未因施用甲基安非他命行為而導致不
    能安全駕駛動力交通工具。從而，本件被告係因施用甲基安
    非他命藥效消失後之極度疲憊現象而肇事，其於肇事時係處
    於不能安全駕駛動力交通工具狀態，應屬無疑。
　㈢綜上所述，被告前揭所辯，不可採信，本件事證已臻明確，
    其犯行洵堪認定，應依法論科。
三、論罪：
　  核被告上開所為，係犯刑法第185條之3第1項第3款之服用毒
    品致不能安全駕駛罪。
四、撤銷改判之理由、科刑、沒收：
    原審未予詳查，就被告被訴不能安全駕駛動力交通工具諭知
　　無罪，自有未合。檢察官執此指摘原判決無罪部分不當，提
    起上訴，為有理由，自應由本院將原判決此部分撤銷改判。
    爰以行為人之責任為基礎，爰審酌被告有多次違反毒品危害
    防制條例之科刑紀錄，素行非佳，其於施用毒品甲基安非他
    命致不能安全駕駛後，仍執意駕車行駛於道路上，足見其未
    能確實省思不能安全駕車行為所衍生之高度潛在危險性，漠
    視自身安危，罔顧用路人公眾之安全，造成告訴人林育勳、
    李佩玲受傷之結果，兼衡被告犯後之態度，暨其品行、生活
    狀況、智識程度及所生危害等一切情狀，量處如主文第2 項
    所示之刑，並諭知易科罰金之折算標準。
據上論斷，應依刑事訴訟法第369條第1項前段、第364條、第299
條第1項前段，判決如主文（依刑事裁判簡化原則，僅記載程序
條文）。
本案經檢察官王遠志提起公訴，檢察官陳中順提起上訴，檢察官
楊四猛到庭執行職務。
中　　華　　民　　國　　110 　年　　8 　　月　　26　　日
　　　　　　      刑事第七庭  審判長法　官  孫惠琳
　　　　　　　　　　　　　　　　　  法　官  王惟琪
　　　　　　　　　　　　　　　　　  法　官  連雅婷
以上正本證明與原本無異。
如不服本判決，應於收受送達後20日內向本院提出上訴書狀，其
未敘述上訴之理由者並得於提起上訴後20日內向本院補提理由書
（均須按他造當事人之人數附繕本）「切勿逕送上級法院」。
                                    書記官  潘文賢
中　　華　　民　　國　　110 　年　　8 　　月　　26　　日
附錄本案論罪科刑法條全文：
中華民國刑法第185條之3
駕駛動力交通工具而有下列情形之一者，處2年以下有期徒刑，
得併科 20 萬元以下罰金：
一、吐氣所含酒精濃度達每公升零點二五毫克或血液中酒精濃度
    達百分之零點零五以上。
二、有前款以外之其他情事足認服用酒類或其他相類之物，致不
    能安全駕駛。
三、服用毒品、麻醉藥品或其他相類之物，致不能安全駕駛。
因而致人於死者，處3年以上10年以下有期徒刑；致重傷者，處 
1年以上7年以下有期徒刑。
曾犯本條或陸海空軍刑法第54條之罪，經有罪判決確定或經緩起
訴處分確定，於五年內再犯第1項之罪因而致人於死者，處無期
徒刑或5年以上有期徒刑；致重傷者，處3年以上10年以下有期徒
刑。